臺灣板橋地方法院交通事件裁定       100年度交聲字第2302號
原處分機關  交通部公路總局臺北區監理所板橋監理站
異  議  人
即受處分人  花宗儀
上列異議人即受處分人因違反道路交通管理處罰條例案件，對於
交通部公路總局臺北區監理所於板橋監理站中華民國100 年6 月
24日所為之板監裁字第裁41-AEZ078760號裁決處分，聲明異議，
本院裁定如下：
    主  文
異議駁回。
    理  由
一、原處分意旨略以：異議人即受處分人花宗儀於民國100 年5
    月31日18時10分許，駕駛車牌號碼LKZ-961 號普通重型機車
    （下稱本件機車），行經臺北市○○街14號前（下稱舉發地
    點），經臺北市政府警察局中正第一分局警備隊警員何思嘉
    以「逆向行駛」之事由，當場攔停掣單舉發，嗣經原處分機
    關查證認為確有「不按遵行之方向行駛」之違規事實，爰依
    道路交通管理處罰條例第45條第1 款、第63條第1 項之規定
    ，裁處受處分人罰鍰新臺幣（下同）9 百元，並記違規點數
    1 點等語。
二、異議意旨略以：行駛小巷弄未發現明顯標誌，導致逆向行駛
    ，並非蓄意違規，為此提出聲明異議，請求撤銷原處分云云
    。
三、按指向線，用以指示車輛行駛方向，以白色箭頭劃設於車道
    上，道路交通標誌標線號誌設置規則第188 條第1 項定有明
    文。又汽車駕駛人駕駛汽車，應遵守道路交通標誌、標線、
    號誌之指示，並服從交通指揮人員之指揮；汽車駕駛人，爭
    道行駛，有不按遵行之方向行駛之情形者，處6 百元以上1
    千8 百元以下罰鍰，並記違規點數1 點，道路交通安全規則
    第90條、道路交通管理處罰條例第45條第1 項第1 款、第63
    條第1 項第1 款規範甚明。而所謂「汽車」者，係指在道路
    上不依軌道或電力架線而以原動機行駛之車輛（包括機器腳
    踏車），同條例第92條第1 項規定所授權訂立之道路交通安
    全規則第2 條第1 項第1 款規定甚明。是以機器腳踏車駕駛
    人如有不按遵行之方向行駛之違規行為，當有上開處罰規定
    之適用。
四、經查：
  (一)異議人於上揭時、地駕駛本件機車，經舉發單位警員何思嘉
    以「逆向行駛」之事由當場攔停掣單舉發，嗣經原處分機關
    查證認為確有「不按遵行之方向行駛」之違規事實，依道路
    交通管理處罰條例第45條第1 項第1 款（裁決書漏載第1項
    ）、第63條第1 項第1 款（裁決書漏載第1 款）之規定，裁
    處受處分人罰鍰9 百元，並記違規點數1 點等情，有舉發單
    位100 年5 月31日北市警交字第AEZ078760 號舉發違反道路
    交通管理事件通知單、原處分機關100 年6 月24日板監裁字
    第裁41-AEZ078760號違反道路交通管理事件裁決書各1 份在
    卷可稽，而異議人對於上開時間駕駛本件機車行經舉發地點
    ，有逆向行駛之事實並不爭執，此部分事實堪先認定。從而
    ，本件之爭執點在於異議人於舉發地點之逆向行駛行為，是
    否係因南陽街（下稱本件路段）之街道未標繪指向線或設置
    單行道標誌，或標繪與設置之結果有不明顯或難以清楚辦認
    之情形，致異議人因無從辨識而有本件違規行為，應予指明
    。
  (二)本件路段屬由南往北方向之單行道，其路面繪有指向標線，
    沿線燈桿亦已掛設單行道標誌，且標示清晰等情，有臺北市
    政府警察局中正第一分局100 年6 月20日北市警中正一分交
    字第10030650900 號函覆在卷可按，再對照卷附本件路段地
    圖1 張及採證照片共11張所示，舉發地點之路面上確實繪有
    清晰可見之白色指向標線，而舉發地點所在之南陽街與襄陽
    路及信陽街之交岔口附近之燈桿上，亦各設置單行道標誌1
    面，且各該單行道標誌並無污損或遭外物遮蔽，導致難以辦
    別標誌意涵之情形，故一般車輛駕駛人駕駛車輛行經舉發地
    點附近之路段，衡情應能察知前述標誌、標線存在，進而判
    斷各該道路可供通行之方向，當無疑義，異議人空言辯稱舉
    發地點附近路段未見明顯標誌云云，顯與卷附客觀事證不符
    ，不足為採。
五、綜上所述，本件事證明確，原處分機關依首揭規定，裁罰受
    處分人罰鍰9 百元，並記違規點數1 點，核無違誤或不當之
    處。本件異議為無理由，應予駁回。
據上論斷，應依道路交通管理處罰條例第87條第2 項，道路交通
事件處理辦法第18條，裁定如主文。
中    華    民    國   100    年    9     月    9     日
                  刑事第九庭  法  官  李俊彥
上列正本證明與原本無異。
如不服本裁定，應於裁定送達後5 日內敘明抗告理由，向本院提
出抗告狀。
                              書記官  林文達
中    華    民    國   100    年    9     月    9     日